最　高　行　政　法　院　判　決
　　　　　　　　　　　　　94年度判字第00854號
上　訴　人　甲○○
被 上訴 人　財政部臺北市國稅局
代　表　人　乙○○
上列當事人間因所得稅法事件，上訴人對於中華民國93年2月12
日臺北高等行政法院92年度簡字第666號判決，提起上訴。本院
判決如下：
　　主  文
上訴駁回。
上訴審訴訟費用由上訴人負擔。
　　理  由
一、本件上訴人在原審起訴主張：(一)本案件所爭議是否涉嫌所得
    稅法第92條之規定，才有同法第114條第2款之罰則；上訴人
    身為最佳風情攝影事業有限公司（下稱最佳公司）之負責人
    ，公司之租賃支出按期扣繳至年終時如期申報扣繳憑單。查
    87年度租賃扣繳已於88年1月31日如期申報，因公司會計人
    員申報時，誤將一年度之金額誤訂為一個月之金額申報扣繳
    憑單，經嗣後已於該年2月10日自動更正，另行申報在案，
    應無涉嫌所得稅法第92條之規定。(二)本案件前經財政部對訴
    願之決定為原處分撤銷由原處分機關另為處分，其上訴人有
    涉嫌所得稅法第92條之規定，仍有罰鍰之存在，但以所得稅
    法第114條第2款於90年1月3日修正其罰則有最高及最低之規
    定，又以稅捐稽徵法第48條之3，未決案件通用之規定，作
    為訴願之決定，經訴願決定重核案件之復查決定，依財政部
    之訴願決定將罰鍰改為11,250元。上訴人不服之處認為執法
    人員有曲解法條之嫌，上訴人應未涉嫌所得稅法第92條之規
    定，其扣繳憑單已於規定時間（即次年1月31日）前向稽徵
    機關申報有案，只是申報錯誤，經自行發現後已於次月10日
    （即2月10日）更正，補行申報在案，同時將扣繳憑單交給
    納稅義務人，應不罰上訴人，更無罰則可言。(三)財政部以所
    得稅法92條規定應「按實」填發扣繳憑單，又以司法院釋字
    第275號解釋「應受行政罰之行為，僅須違反禁止規定或作
    為義務，而不以發生損害或危險為其要件者，推定為有過失
    ，於行為人不能舉證證明自己無過失時，即應受處罰。」，
    查所得稅法第92條「扣繳義務人應於每年1月底前，將上一
    年內扣繳及納稅義務人之扣繳稅額開具扣繳憑單彙報該管稽
    徵機關查核，並應於2月10日前，將扣繳憑單填發納稅義務
    人。」上訴人既已於規定時間（1月31日）前填發扣繳憑單
    報核在案，又於2月10日更正扣繳憑單準時交與納稅義務人
    手中，應未涉嫌所得稅法第92條之規定，為此訴請撤銷訴願
    決定及原處分之判決。
二、被上訴人則以：(一)本件最佳公司於87年1月1日至87年12月31
    日給付納稅義務人租賃所得6,600,000元，扣繳稅額為660,0
    00元，上訴人於限期內僅申報扣繳憑單金額為550,001元、
    扣繳稅額為54,992元，餘6,049,999元、扣繳稅款605,008元
    （計算式：660,000-54,992=605,008），未依同法第92條規
    定，於次年1月31日前向本局申報扣繳憑單，遲至88年2月10
    日始自動申報，有各類所得資料申報書附卷可稽，是被上訴
    人乃以逾期自動申報減半處罰11,250元。(二)經查系爭扣繳憑
    單金額6,049,999元，上訴人既未依限申報扣繳憑單，遲至
    88年2月10日始自動補報，有各類所得扣繳暨免扣繳憑單申
    報書影本附卷可稽，自屬上開未依限「按實」填報或填發扣
    繳憑單，核無更正補報免罰之適用；又「應受行政罰之行為
    ，僅須違反禁止規定或作為義務，而不以發生損害或危險為
    其要件者，推定為有過失於行為人不能舉證證明自已無過失
    時，即應受處罰。．．．」司法院釋字第275號解釋可資參
    照。上訴人既未依限申報扣繳憑單，縱非故意，亦難謂無過
    失，依前揭解釋意旨，自仍應受罰。被上訴人按90年1月3日
    修正公布所得稅法第114條第2款規定，以逾期自動申報，減
    半處罰，重行計算罰鍰為11,250元，業已衡酌上訴人違章情
    節，予以從輕處罰，並無不合等語作為抗辯。
三、原審斟酌全辯論意旨及調查證據之結果以：(一)按「第88條各
    類所得稅款之扣繳義務人，應於每月10日前將上一月內所扣
    稅款向國庫繳清，並於每年1月底前將上一年內扣繳各納稅
    義務人之稅款數額，開具扣繳憑單，彙報該管稽徵機關查核
    ．．．。」、「扣繳義務人如有左列情事之一者，分別依各
    該款規定處罰：一、．．．二、扣繳義務人已依本法扣繳稅
    款，而未依第92條規定之期限按實填報或填發扣繳憑單者，
    除限期責令補報或填發外，應按扣繳稅額處百分之20之罰鍰
    ，但最低不得少於1,500元；逾期自動申報或填發者，減半
    處罰。」為行為時所得稅法第92條第1項及第114條第2款所
    明定。次按「扣繳義務人如有左列情事之一者，分別依各該
    款規定處罰：一、．．．二、扣繳義務人已依本法扣繳稅款
    ，而未依第92條規定之期限按實填報或填發扣繳憑單者，除
    限期責令補報或填發外，應按扣繳稅額處百分之20之罰鍰。
    但最高不得超過25,000元，最低不得少於1,500元；逾期自
    動申報或填發者，減半處罰。．．．」為90年1月3日修正公
    布所得稅法第114條第2款中段所明定。又「納稅義務人違反
    本法或稅法之規定，適用裁處時之法律。但裁處前之法律有
    利於納稅義務人者，適用最有利於納稅義務人之法律。」復
    為稅捐稽徵法第48條之3所規定。(二)本件最佳公司於87年1月
    1日至87年12月31日給付納稅義務人租賃所得6,600,000元，
    扣繳稅額為660,000元，上訴人於限期內僅申報扣繳憑單金
    額為550,001元，未於88年1月31日前向被上訴人申報扣繳憑
    單，遲至88年2月10日始自動申報，有各類所得扣繳暨扣繳
    憑單申報書影本二紙附卷可稽，洵堪認定。(二)依上開所得稅
    法第114條第2款規定，扣繳義務人已扣繳稅款，而未依同法
    第92條規定之期限按實填報或填發扣繳憑單者，除限期責令
    補報或填發外，即應按扣繳稅額處百分之20之罰鍰；逾期自
    動申報或填發者，減半處罰。本件最佳公司於87年度給付納
    稅義務人租賃所得6,600,000元，扣繳稅額為660,000元，而
    上訴人於限期內僅申報扣繳憑單金額為550,001元，扣繳稅
    額為54,992元，屬未依限按實填報或填發扣繳憑單，核無更
    正補報免罰之適用；另參據司法院釋字第275號解釋：「應
    受行政罰之行為，僅須違反禁止規定或作為義務，而不以發
    生損害或危險為其要件者，推定為有過失，於行為人不能舉
    證證明自己無過失時，即應受處罰。」上訴人既未依限申報
    扣繳憑單，是其應注意而未注意，致作為義務之違反難謂無
    過失，自應論罰；是以上訴人主張其87年度之租賃扣繳已於
    次年1月底前如期申報，因公司會計人員將全年度之租金僅
    以1 個月之金額申報扣繳憑單，嗣經發現並於88年2月10日
    自動更正，另行補報在案，係申報錯誤，並未違反所得稅法
    第92 條之規定，應予免罰等語，尚難採信。(三)所得稅法第
    114條第2款業於90年1月3日修正，罰鍰金額之規定已有最高
    限額之限制（即不得超過22,500元），而本件被上訴人所處
    之罰鍰金額為60,500元，已超過該項限制；從而被上訴人以
    本件屬尚未裁罰確定之案件，依稅捐稽徵法第48條之3之規
    定意旨，核減罰鍰49,250元，變更罰鍰為11,250元，依法並
    無不合，因而為上訴人敗訴之判決。
四、按對於適用簡易程序之裁判提起上訴或抗告，須經本院許可
    ，且該許可以訴訟事件所涉及之法律見解具有原則性者為限
    ，行政訴訟法第235條定有明文。本件上訴人仍執陳詞以因
    公司會計人員之一時大意致未「按實」申報系爭租賃扣繳憑
    單，據以主張其無過失，不應受罰，聲明廢棄。經核該訴訟
    事件所涉及之法律見解尚非具有原則性者，依上開規定，上
    訴人之上訴，本不應許可。況「代理人於代理權限內，以本
    人名義所為意思表示，直接對本人發生效力。」為民法第
    103條第1項所明定，本件上訴人之會計人員係以上訴人本人
    之名義未於法定期間「按實」申報系爭租賃扣繳憑單而有過
    失，自應視為上訴人之過失，原判決維持原處分予以科罰，
    尚無違誤。從而本件上訴意旨為無理由，應予駁回。
據上論結，本件上訴為無理由，爰依行政訴訟法第255條第1項、
第98條第3項前段，判決如主文。
中    華    民    國    94    年    6     月    16    日
                  第四庭審判長法  官　徐  樹  海
                              法  官　高　啟　燦
                              法  官　吳　錦　龍
                              法  官　黃　合　文
                              法  官  林　茂　權
以  上  正  本  證  明  與  原  本  無  異
中    華    民    國    94    年    6    月    16     日
　　　　　　　　　　　　　　　書記官　張　雅　琴
